臺灣臺北地方法院民事判決　　　　　　　　　　　　九十三年度重訴字第五八三號
　　原　　　告　丙○○　　台北市○○區○○路二○○巷四十一弄六號二樓
　　訴訟代理人　周祝民　　律師
　　被　　　告　乙○○　　台北市內湖區○○○○街二一九巷三十九號三樓
　　訴訟代理人　甲○○
右當事人間請求分割共有物事件，本院於民國九十三年九月三十日言詞辯論終結，判
決如左：
    主      文
准將座落於台北市○○區○○段一小段四○六地號，建地三九五平方公尺土地分割，
並由原告取得附圖所示之台北市○○區○○段一小段四○六地號土地，被告取得台北
市○○區○○段一小段四○六—Ａ○○一地號土地。
訴訟費用由被告負擔。
    事      實
甲、原告方面：
一、聲明：
  (一)請准將座落於台北市○○區○○段一小段四○六地號，建地三九五平方公尺，依
    附表一分割圖分割後之Ａ部分分配於原告，Ｂ部分分配於被告，實際分配面積以
    地政事務所實測後為準。
  (二)原告實際分割之面積若多於或少於應有部分即一百七十九．五平方公尺，請准依
    公告地價互相找補。
二、陳述：座落於台北市○○區○○段一小段四○六地號，建地三九五平方公尺之土
    地（下稱系爭土地），係原告與被告共同持分各二分之一，且兩造並無不得分割
    之約定，而座落於前開地號上之建物即台北市○○區○○段一小段00000－
    000建號，門牌號碼為台北市○○街四○五巷十一號之建物（下稱系爭建物）
    ，亦係原告及被告各持分二分之一。前開建物，兩造同意以分隔圖所示之牆為界
    ，各使用其應有部分，原告爰請求依分隔牆為界分割共有物。
三、證據：提出土地及建物登記謄本影本各一件等件為證。
乙、被告方面：
一、聲明：原告之訴駁回。
二、陳述：系爭土地上原有兩造所共有之台北市○○區○○段一小段00000－0
    00建號，門牌號碼台北市○○街四○五巷十一號之建物，嗣因兩造共同拆除而
    各自另建，且門牌號碼台北市○○街四○五巷十一號之建物，乃被告所自建，是
    原告所稱不實。至系爭門牌號碼台北市○○街四○五巷十一、十一－一號之房屋
    係分別屬於被告及原告所有，原告自不得於其分得土地上設立任何障礙阻擾被告
    通行系爭台北市○○區○○段一小段四○四、四○四之一地號至機場邊之撫遠街
    ，且分割後之實際測量面積應相等。
三、證據：被告並未提出任何證據供本院參酌。
    理  由
一、本件原告起訴主張座落台北市○○區○○段一小段四○六地號，建地三九五平方
    公尺之土地為兩造所共有，且兩造並無不得分割之約定，又上開土地上之建物即
    台北市○○區○○段一小段00000－000建號，門牌號碼為台北市○○街
    四○五巷十一號之建物亦為兩造所共有，茲因兩造均同意分割上揭土地，惟分割
    方式仍有爭議，為此訴請分割共有物等語；被告則以系爭土地上之建物乃其自建
    ，其中門牌號碼台北市○○街四○五巷十一、十一－一號之房屋則分別屬於兩造
    所有，原告不得妨礙被告通行，而分割後之土地實際測量面積應相等云云資為抗
    辯。
二、經查，系爭座落台北市○○區○○段一小段四○六地號，建地三九五平方公尺之
    土地為兩造所共有，且兩造並無不得分割之約定，此為兩造所不爭執，上開事實
    並有土地登記簿謄本在卷可稽，應堪信為真實。按各共有人得隨時請求分割共有
    物，民法第八百二十三條第一項前段訂有明文；又分割之方法，不能協議決定者
    ，法院得因任何共有人之聲請，命為下列之分割：(一)以原物分配於各共有人；(二)
    變賣共有物，以價金分配於各共有人，同法第八百二十四條第一項亦設有規定。
    本件系爭土地並非不可分割之地，而兩造復無不可分割之約定，是依上開規定意
    旨，兩造任何一方均得聲請法院為分割之裁判，而法院於決定分割方法時，以原
    物分配為原則，變價分割為例外，惟不論何者，其分割之方法及內容並不受當事
    人陳述意見之拘束。本件兩造均居住於斯，且於系爭土地上亦有共有之建物，雙
    方並已分管使用中，各有獨立之出入門戶，此經本院至現場履勘查證屬實（參本
    院九十三年六月二十九日勘驗筆錄），是本院於審酌系爭土地之分割方法時，自
    宜以最小變動為原則，而今本件兩造均同意以房屋之使用現況為基準就土地之現
    狀為分割，於此情形下，本院認以如附圖所示之分割方式，其中四○六土地部分
    由原告取得，四○六—Ａ○○一部分則由被告取得，不惟使兩造所分得之土地面
    積較為均等，且符合變動較小、兼顧雙方利益之前提。是本件原告訴請分割系爭
    土地，為有理由，應予准許。至分割方法則由原告取得分割後之四○六地號土地
    ，四○六—Ａ○○一部分則由被告取得。
三、結論：原告之訴為有理由，依民事訴訟法第七十八條，判決如主文。
中　　　華　　　民　　　國　　九十三　　年　　　十　　　月　　 十四 　　日
                                  民事第二庭  法  官  汪漢卿
正本係照原本作成
如對本判決上訴，須於判決送達後廿日內向本院提出上訴狀
中　　　華　　　民　　　國　　九十三　　年　　　十　　　月　　 十四 　　日
                                              書記官  許婉如
